臺灣屏東地方法院民事裁定
111年度消債職聲免字第16號
聲  請  人  
即 債務 人  王美珠  

代  理  人  賴俊佑律師
相  對  人  
即債權人    國泰世華商業銀行股份有限公司

法定代理人  郭明鑑  


相  對  人  
即 債權 人  元大商業銀行股份有限公司


法定代理人  翁健    
代  理  人  黃勝豐  
相  對  人  
即債權人    中國信託商業銀行股份有限公司


法定代理人  利明献  


上列當事人聲請消費者債務清理事件，本院裁定如下：
    主  文
債務人甲○○應予免責。
    理  由
一、按法院為終止或終結清算程序之裁定確定後，除別有規定外
    ，應以裁定免除債務人之債務。消費者債務清理條例（下稱
    消債條例）第132條定有明文。又法院裁定開始清算程序後
    ，債務人有薪資、執行業務所得或其他固定收入，扣除自己
    及依法應受其扶養者所必要生活費用之數額後仍有餘額，而
    普通債權人之分配總額低於債務人聲請清算前二年間，可處
    分所得扣除自己及依法應受其扶養者所必要生活費用之數額
    者，法院應為不免責之裁定。但債務人證明經普通債權人全
    體同意者，不在此限。另債務人有下列各款情形之一者，法
    院應為不免責之裁定。但債務人證明經普通債權人全體同意
    者，不在此限：一、於七年內曾依破產法或本條例規定受免
    責。二、故意隱匿、毀損應屬清算財團之財產，或為其他不
    利於債權人之處分，致債權人受有損害。三、捏造債務或承
    認不真實之債務。四、聲請清算前二年內，因消費奢侈商品
    或服務、賭博或其他投機行為，所負債務之總額逾聲請清算
    時無擔保及無優先權債務之半數，而生開始清算之原因。五
    、於清算聲請前一年內，已有清算之原因，而隱瞞其事實，
    使他人與之為交易致生損害。六、明知已有清算原因之事實
    ，非基於本人之義務，而以特別利於債權人中之一人或數人
    為目的，提供擔保或消滅債務。七、隱匿、毀棄、偽造或變
    造帳簿或其他會計文件之全部或一部，致其財產之狀況不真
    確。八、故意於財產及收入狀況說明書為不實之記載，或有
    其他故意違反本條例所定義務之行為，致債權人受有損害，
    或重大延滯程序，復為同條例第133、134條所明定。
二、經查：
㈠、聲請人前於民國110年3月9日聲請清算，經本院以110年度消
    債清字第226號裁定自110年11月8日中午12時起開始清算程
    序。復聲請人清算財團之財產分配完結，各相對人共受償新
    臺幣（下同）515,356元後，本院於111年4月22日以110年度
    司執消債清字第55號裁定終結清算程序確定等情，業據調取
    上開卷宗核閱屬實。
㈡、關於聲請人於開始清算程序後迄今之收入部分，聲請人從事
    臨時工，每月收入16,000元，雖未提出任何事證供參，惟聲
    請人108至110年均無所得，現投保勞保於屏東縣餐飲業職業
    工會，經本院調取其之稅務電子閘門網路資料查詢表及勞保
    局電子閘門網路資料查詢表核閱無誤，顯未受僱於任何公司
    或商號，堪信屬實。則聲請人自110年11月算至111年10月，
    其所得共為192,000元（計算式：16,000×【2＋10】＝192,000
    ）。至聲請人之支出部分，則依消債條例第64條之2第1項規
    定，以110、111年衛生福利部公告每人每月最低生活費之1.
    2倍即15,946元及17,076元之數額為計算基準，則聲請人主
    張低於前開金額之每月生活費15,946元，應屬確實。則聲請
    人必要支出共為191,352元（計算式：15,946×【2＋10】＝191
    ,352）。基上，聲請人之固定收入扣除前開必要支出後，尚
    有餘額648元（計算式：192,000－191,352＝648），則本院自
    應審酌普通債權人之分配總額是否低於債務人聲請清算前二
    年間，可處分所得扣除自己及依法應受其扶養者所必要生活
    費用之數額。
㈢、關於聲請人聲請清算前二年即108年3月至110年2月間之可處
    分所得部分，聲請人擔任臨時工，每月所得16,000元，雖未
    提出任何資料供本院審酌，惟聲請人108至110年均無所得，
    有前引所得資料可參，堪信屬實。另聲請人108年3月起至10
    9年2月領有單親補助1,900元，業據其陳明在卷，應予列計
    。則聲請人聲請清算前二年可處分所得應為406,000元（計
    算式：16,000×24＋1,900×【10＋2】＝406,000）。至於支出部
    分，則依消債條例第64條之2第1項規定，以108至110年衛生
    福利部公告每人每月最低生活費之1.2倍即14,866元、14,86
    6元及15,946元之數額為計算基準，則聲請人聲請清算前二
    年之必要支出共為358,944元（計算式：14,866×【10＋12】＋
    15,946×2＝358,944）。另聲請人育有未成年之女，108至109
    年無所得，110年有所得237,275元，名下無不動產，有戶籍
    謄本可參，並經本院調取其之稅務電子閘門網路資料查詢表
    核閱無誤。本院審酌上情，其女110年有所得237,275元，平
    均每月所得19,773元，尚高於110年衛生福利部公告每人每
    月最低生活費之1.2倍即15,946元，難認有受扶養必要，因
    認其女僅108至109年有受聲請人扶養之必要。又上開未成年
    子女為非婚生子女，此有戶籍謄本在卷可稽，堪認由聲請人
    獨自負擔上開扶養義務，故依消債條例第64條之2第2項規定
    ，以上開每人每月最低生活費1.2倍計算，以上開最低生活
    費計算，聲請人108年3月至109年12月應負擔之扶養費應為3
    27,052元（計算式：14,866×【10＋12】＝327,052），是聲請
    人主張低於上開數額之扶養費220,000元（計算式：10,000×
    22＝220,000），應屬確實。基上，聲請人聲請清算前二年可
    處分所得扣除個人必要支出及扶養費後，顯無剩餘，自無消
    債條例第133條應不予免責規定之適用餘地。復查無聲請人
    有消債條例第134條所定其他各款應不免責事由，揆諸前揭
    說明，聲請人既經終止或終結清算程序之裁定確定後，依消
    債條例第132條規定，應裁定免除其債務。
三、綜上所述，本件聲請人並無消債條例第133條之適用，且查
    無消債條例第134條各款所定應不免責之情事，依上說明，
    自應依首開規定裁定本件聲請人免責，爰裁定如主文。
中　　華　　民　　國　　111 　年　　11　　月　　7 　　日
                  民事庭  法　官　曾吉雄
上為正本係照原本作成
如不服本裁定，應於裁定送達後10日內，以書狀向本院提出抗告
，並繳納抗告費新臺幣1千元
中　　華　　民　　國　　111 　年　　11　　月　　7 　　日
  　                      書記官　鄭美雀